【裁判字號】    97,聲繼,25
【裁判日期】    971023
【裁判案由】    遺產繼承
【裁判全文】
臺灣臺東地方法院民事裁定              97年度聲繼字第25號
聲  請  人  乙○○
代  理  人  甲○○
上列聲明人聲明繼承遺產事件，本院裁定如下：
    主  文
本件遺產繼承之聲明應予駁回。
聲明程序費用新臺幣壹仟元由聲明人負擔。
    理      由
一、聲明意旨略以：被繼承人闕海清係於民國前8 年（西元1904
    年）3月3日出生，於94年9 月30日死亡，其死亡後在臺灣地
    區留有遺產，聲明人為闕海清在大陸地區之胞弟，對闕海清
    遺產有繼承權，爰依臺灣地區與大陸地區人民關係條例第66
    條暨施行細則第59條規定，向本院為聲請繼承之意思表示等
    語。並提出闕海清戶籍謄本、繼承系統表、及經財團法人海
    峽交流基金會驗證之大陸地區廣西壯族自治區欽州市公證處
    作成之親屬關係公證書、委託書、書信1紙等件為證。
二、按在大陸地區製作之文書，經行政院設立或指定之機構或委
    託之民間團體驗證者，推定為真正；此推定真正之文書，其
    實質上證據力，由法院或有關主管機關認定，臺灣地區與大
    陸地區人民關係條例第7 條、臺灣地區與大陸地區人民關係
    條例施行細則第9條第1項分別定有明文。是以，前開臺灣地
    區與大陸地區人民關係條例第7 條所稱之真正，係指形式上
    之真正而言，至該文書之內容是否足以證明某一待證事實存
    在，仍需法院綜合一切事實證據予以判斷，並非該文書一經
    提出，法院即不須就其他法院應依職權調查之事項予以調查
    。
三、經查：本件被繼承人闕海清係民國前8年3月3 日出生，於94
    年9 月30日死亡，生前設籍在臺東縣臺東市○○路1010號（
    即行政院國軍退除役官兵輔導委員會馬蘭榮譽國民之家，下
    稱馬蘭榮家），且在臺灣地區並無配偶及子女，有戶籍謄本
    1 份在卷可稽；按本件聲明人主張其為被繼承人胞弟固提出
    親屬系統表、（2008）桂欽證字第1241號親屬關係公證書為
    據，然上開資料記載被繼承人闕海清之父闕芝文為1880年 3
    月8日出生、其母蔣氏係1882年4月6日出生、其姐闕大姐190
    1年8月1日出生、闕二姐1902年7月5日出生，其弟闕明蘭191
    5年2月3日出生，核與聲明人前於96年間對同一被繼承人聲
    明繼承所提之親屬系統表、（2006）桂親證字第1244號親屬
    關係公證書上所載：父親闕芝文為1890年3月8日出生、母親
    蔣氏1893年4月6日出生、其姐闕大姐1912年8月1日出生、闕
    二姐1916年7月5日出生，其弟闕明蘭1923年2月3日出生之資
    料不同，有本院依職權調取之96年度聲繼字第3 號（以下稱
    前案）卷內資料可佐，則聲明人所提上開資料之內容是否可
    信，已非無疑。
四、再者，本院於前案就闕海清在大陸地區有無親屬乙節，經依
    職權向馬蘭榮家查詢結果，在被繼承人闕海清之單身榮民親
    屬及權益交代表稱謂欄內，係將聲明人乙○○載為「弟」，
    在另紙單身榮民親屬關係表稱謂欄內，則將聲明人乙○○載
    為「堂弟」，再參以馬蘭榮家留存之個案基本資料表，則詳
    載被繼承人闕海清之生活簡史為：「家庭背景：父、母開飯
    館做小生意，2個哥哥當兵後即未再回鄉，生死不明，2姐已
    病故。未回去探親過，與堂弟乙○○也於8、9年前失聯。民
    國31年出來當兵，退伍後到苗栗銅鑼鄉叫賣豆腐維生。聯絡
    中心調查生活無助，申請入家進住本家至今。」等語，有馬
    蘭榮家96年1 月29日馬家輔字第0960000384號函及所附資料
    在卷足憑，則上開資料中有關聲明人既有「弟」、「堂弟」
    之不同記載，自無從據以認定聲明人乙○○確係被繼承人闕
    海清之弟無誤，且由上開生活簡史之所載親屬有2 個哥哥部
    分，亦與聲明人所提親屬系統表不同，被繼承人既於入住馬
    蘭榮家時提及生死不明之兄長及已死亡之2 姐，衡情若有弟
    闕明蘭應會敘及，然該基本資料表未曾說明，並稱聲明人為
    堂弟，是被繼承人是否有弟二人，亦非無疑。此外，聲明人
    雖另提出往來書信1 紙其上記載「明芳弟」等語供參，然聲
    明人若為被繼承之堂弟者，於書信往來用語稱弟者，亦屬可
    能，且慣遍觀上開書信全文，亦無從得以證明聲明人為被繼
    承人之弟。是以，綜上各情，聲明人主張其為被繼承人闕海
    清在大陸地區之胞弟，雖據提出大陸地區廣西壯族自治區欽
    州市公證處作成之親屬關係公證書為證，並經財團法人海峽
    交流基金會認證，而得認為其形式為真正。然依前揭說明及
    本院調查結果，聲明人是否確為闕海清在大陸地區之胞弟，
    顯有疑義。而聲明人復未能提出其他證據證明其與被繼承人
    闕海清之關係，本院尚難僅以聲明人所提之書證即認其主張
    為真正。從而，聲明人本於臺灣地區與大陸地區人民關係條
    例第66條之規定，向本院為遺產繼承之表示，於法尚非有據
    ，應予駁回。
五、依非訟事件法第21條第1項前段、第24條第1項，裁定如主文
    。
中    華    民    國    97    年    10    月    23    日
                  民事庭  法  官  蔡玉雪
以上正本係照原本作成。
如對本裁定抗告，須於裁定送達後10日內向本院提出抗告狀，並
應繳納抗告費新臺幣1,000元。
中    華    民    國    97    年    10    月     23    日
                          書記官  洪月甚


司法院資訊處製作；財團法人民間司法改革基金會備份。
